【裁判字號】    97,易,929
【裁判日期】    970331
【裁判案由】    竊盜
【裁判全文】
臺灣臺北地方法院刑事判決        九十七年度易字第九二九號
公  訴  人  臺灣臺北地方法院檢察署檢察官
被      告  甲○○
上列被告因竊盜案件，經檢察官提起公訴（九十七年度偵字第五
九一五號），本院判決如下：
    主  文
甲○○攜帶兇器毀壞安全設備竊盜，累犯，處有期徒刑拾月。扣
案手提袋壹只、鴨舌帽壹頂、工業手套壹雙、手電筒壹支、鉗子
壹支、一字螺絲起子貳支，均沒收之。
    事  實
一、甲○○於民國九十三年間犯竊盜罪，經本院以九十三年度易
    字第一七五二號判處有期徒刑一年確定，於九十四年十二月
    三日縮刑期滿執行完畢，猶不知悔改，竟意圖為自己不法之
    所有，於九十七年三月十三日凌晨一時許，戴鴨舌帽，著工
    業手套，持手電筒，並攜帶其所有客觀上可為兇器使用之鉗
    子一支、一字螺絲起子二支，以一字螺絲起子破壞臺北市大
    安區○○○路四一○號乙○○所開設「蓮緣素食餐廳」後門
    鐵門之門鎖，侵入該餐廳內（無故侵入他人之建築物部分未
    據告訴），竊取乙○○所有置於該餐廳櫃臺抽屜內之現金新
    臺幣四千二百三十六元，得手後，欲逃逸之際，適為乙○○
    發覺而報警查獲，當場扣得其所有之手提袋一只、鴨舌帽一
    頂、工業手套一雙、手電筒一支、鉗子一支、一字螺絲起子
    二支。
二、案經臺北市政府警察局大安分局報請臺灣臺北地方法院檢察
    署檢察官偵查起訴。
    理  由
壹、證據能力方面：
    按被告以外之人於審判外之言詞或書面陳述，除法律有規定
    者外，不得作為證據，刑事訴訟法第一百五十九條第一項固
    有明文；惟被告以外之人於審判外之陳述，雖不符刑事訴訟
    法第一百五十九條之一至第一百五十九條之四之規定，而經
    當事人於審判程序同意作為證據，法院審酌該言詞陳述或書
    面陳述作成時之情況，認為適當者，亦得為證據。當事人、
    代理人或辯護人於法院調查證據時，知有第一百五十九條第
    一項不得為證據之情形，而未於言詞辯論終結前聲明異議者
    ，視為有前項之同意，同法第一百五十九條之五亦有明文。
    證人即被害人乙○○於警詢中之證述，及所書立之贓物認領
    保管單，雖屬被告以外之人於審判外之言詞及書面陳述，然
    當事人於審判程序對於上開證據方法之證據能力並未爭執，
    本院審酌前開證人於審判外之言詞及書面陳述於作成時之情
    況，並無違法不當或證明力明顯過低之瑕疵，復無顯不可信
    之情況，足認前揭證據方法，適為本案之證據；至其餘資以
    認定本案犯罪事實之非供述證據（詳後述），亦查無違反法
    定程序取得之情形，依同法第一百五十八條之四反面規定，
    洵具證據能力，合先敘明。
貳、實體方面：
一、訊據被告甲○○對於上揭事實供承不諱（見本院卷第二十二
    頁、第二十六頁），核與證人即被害人乙○○於警訊中指述
    遭竊之情節相符（見臺灣臺北地方法院檢察署九十七年度偵
    字第五九一五號偵查卷第十頁至第十二頁），並贓物認領保
    管單、現場採證照片及監視錄影器翻拍照片附卷可稽（見同
    上偵查卷第二十二頁、第二十三頁至第二十八頁），復有手
    提袋一只、鴨舌帽一頂、工業手套一雙、手電筒一支、鉗子
    一支、一字螺絲起子二支扣案可資佐證，足見被告任意性自
    白與事實相符，本案事證明確，被告加重竊盜犯行，堪以認
    定，應予依法論科。
二、扣案鉗子、一字螺絲起子均係金屬製品，質硬而型尖，客觀
    上足以危害他人生命、身體之安全，自屬兇器；而鐵門門鎖
    具防閑作用，為安全設備之一種；又「蓮緣素食餐廳」係一
    餐廳，非供人日常住居生活作息之場所，夜間無人看守居住
    ，亦與乙○○所居住之住宅隔有防火巷，此據證人乙○○證
    述在卷（見同上偵查卷第十一頁），並有現場照片及監視器
    翻拍照片附卷可參（見同上偵查卷第二十六頁至第二十八頁
    ），故非屬住宅或有人居住之建築物。核被告所為，係犯刑
    法第三百二十一條第一項第二款、第三款攜帶兇器毀壞安全
    設備竊盜罪。起訴書認被告前揭犯行，尚具刑法第三百二十
    一條第一項第一款之加重條件，容有未洽，惟業據蒞庭檢察
    官於本院審理時，當庭更正起訴法條為刑法第三百二十一條
    第一項第二款、第三款攜帶兇器毀壞安全設備竊盜罪（見本
    院卷第二十四頁），附此敘明。被告於九十三年間犯竊盜罪
    ，經本院以九十三年度易字第一七五二號判處有期徒刑一年
    確定，於九十四年十二月三日縮刑期滿執行完畢，有臺灣高
    等法院被告前案紀錄表在卷足憑（見本院卷第四頁至第十九
    頁），其前受徒刑之執行完畢，於五年以內故意再犯本案有
    期徒刑以上之罪，為累犯，應依刑法第四十七條第一項規定
    加重其刑。爰審酌被告正值壯年，不以正途取財，竟攜帶兇
    器毀壞安全設備竊取他人財物，所為損害被害人，且危害社
    會治安甚鉅，惟其犯罪後尚能坦承犯行，所竊取財物亦經被
    害人領回，及其犯罪之動機、手段、目的、生活狀況、智識
    程度、所竊取財物之價值等一切情狀，認公訴人具體求處有
    期徒刑一年八月，略嫌過重，爰量處如主文所示之刑。扣案
    手提袋一只、鴨舌帽一頂、工業手套一雙、手電筒一支、鉗
    子一支、一字螺絲起子二支，係供犯罪所用或供犯罪預備之
    物，且均為被告所有，業據被告陳明在卷（見本院卷第二十
    六頁），爰依刑法第三十八條第一項第二款之規定諭知沒收
    。
三、公訴人雖認被告多次犯竊盜罪，僅藉刑罰之執行尚不足以根
    絕其惡性，聲請對被告宣告強制工作，固非無見。惟按竊盜
    犯贓物犯保安處分條例第二條第三項明定：「應執行之刑未
    達一年以上者，不適用本條例」，被告本案加重竊盜犯行既
    經本院判處有期徒刑十月，即無該條例之適用。至刑法第九
    十條第一項固規定：「有犯罪之習慣或因遊蕩或懶惰成習而
    犯罪者，於刑之執行前，令入勞動場所，強制工作」，惟按
    保安處分係針對受處分人將來之危險性所為之處置，以達教
    化、治療之目的，為刑罰之補充制度。我國現行刑法採刑罰
    與保安處分雙軌制，係在維持行為責任之刑罰原則下，為協
    助行為人再社會化之功能，以及改善行為人潛在之危險性格
    ，期能達成根治犯罪原因、預防犯罪之特別目的。是保安處
    分中之強制工作，旨在對欠缺正確工作觀念或無正常工作因
    而習慣犯罪者，強制其從事勞動，學習一技之長及正確之謀
    生觀念，使其日後重返社會，能適應社會生活。刑法第九十
    條第一項規定對於「有犯罪之習慣或因遊蕩或懶惰成習而犯
    罪者」之宣付強制工作處分，即係本於保安處分應受比例原
    則之規範，使保安處分之宣告，與行為人所為行為之嚴重性
    、行為人所表現之危險性及對於行為人未來行為之期待性相
    當之意旨而制定，由法院視行為人之危險性格，決定應否令
    入勞動處所強制工作，以達預防之目的。所謂「有犯罪之習
    慣」則指對於犯罪以為日常之惰性行為，乃一種犯罪之習性
    ，至所犯之罪名為何，是否同一，則非所問；而行為人是否
    構成累犯，尤非決定其是否有犯罪習慣之唯一標準（最高法
    院九十五年度臺上字第六四四六號判決參照）。經查，被告
    於六十六年至九十三年間固有多次竊盜前科，然其於如事實
    欄所示之竊盜犯行後至本案犯行間，並無其他犯行，其於本
    院訊問時復陳稱本案之犯罪動機係因最近失業，為家計所需
    始犯案（見本院卷第二十二頁），足見被告係為生活所迫，
    始臨時起意犯本案，尚難認其有犯罪之習慣，是以被告固應
    接受刑之執行，以接受責任之抵償，惟尚未至必須宣告強制
    工作之程度，本院因認尚無依刑法第九十條第一項規定，對
    被告宣告強制工作之必要，併此指明。
據上論斷，應依刑事訴訟法第二百八十四條之一、第二百九十九
條第一項前段，刑法第三百二十一條第一項第二款、第三款、第
四十七條第一項、第三十八條第一項第二款，判決如主文。
本案經檢察官江貞諭到庭執行職務
中    華    民    國  九十七  年    三    月  三十一  日
                          臺灣臺北地方法院刑事第十四庭
                              法      官  孫萍萍
以上正本證明與原本無異。
如不服本判決，應於判決送達後十日內，向本院提出上訴狀。
                              書  記  官  林義盛
中    華    民    國  九十七  年    三    月  三十一  日
附錄本案論罪科刑法條全文：
刑法第三百二十一條
犯竊盜罪而有左列情形之一者，處六月以上、五年以下有期徒刑
：
一、於夜間侵入住宅或有人居住之建築物、船艦或隱匿其內而犯
    之者。
二、毀越門扇、牆垣或其他安全設備而犯之者。
三、攜帶兇器而犯之者。
四、結夥三人以上而犯之者。
五、乘火災、水災或其他災害之際而犯之者。
六、在車站或埠頭而犯之者。
前項之未遂犯罰之。


司法院資訊處製作；財團法人民間司法改革基金會備份。
